【裁判字號】    95,上更(二),384
【裁判日期】    951121
【裁判案由】    違反毒品危害防制條例
【裁判全文】
臺灣高等法院臺南分院刑事判決     95年度上更(二)字第384號
上  訴  人  臺灣臺南地方法院檢察署檢察官
上  訴  人
即  被  告  甲○○
                    （現另案於臺灣臺南監獄執行中）
選任辯護人  李季錦  律師
            涂欣成  律師
            洪梅芬  律師
上  訴  人
即  被  告  丁○○
指定辯護人  本院公設辯護人  戊○○
            本院公設辯護人  乙○○
上列上訴人因被告違反毒品危害防制條例案件，不服臺灣臺南地
方法院九十四年度訴字第四七三號，中華民國九十四年七月二十
八日第一審判決（起訴案號：臺灣臺南地方法院檢察署九十三年
度偵字第一二九二三號、九十四年度偵字第四八一四號），提起
上訴，經判決後，由最高法院第二次發回更審，本院判決如下：
    主  文
原判決關於甲○○及丁○○共同連續販賣第一級毒品暨定應執行
刑部分均撤銷。
甲○○共同連續販賣第一級毒品，處有期徒刑拾貳年，扣案第一
級毒品海洛因壹包（淨重零點零貳公克）、玖包（合計淨重陸點
柒捌公克）及第二級毒品安非他命陸包，編號Ａ：淨重參．貳伍
公克，編號Ｂ：淨重參．壹伍公克，編號Ｃ：淨重參．壹肆公克
，編號Ｄ：淨重參．參肆公克，編號Ｅ：淨重參．貳捌公克，編
號Ｆ：淨重參．參零公克，均沒收銷燬之；扣案電話號碼000
0000000號行動電話壹支（含ＳＩＭ卡壹張）、帳冊參本
、電子磅秤貳具、大夾鏈袋參包、中夾鏈袋柒包、小夾鏈袋拾壹
包及上開毒品外包裝拾陸個（重玖點柒玖公克），均沒收之。
丁○○共同連續販賣第一級毒品，處有期徒刑陸年，扣案第一級
毒品海洛因壹包（淨重零點零貳公克）、玖包（合計淨重陸點柒
捌公克），均沒收銷燬之；扣案電話號碼0000000000
號行動電話壹支（含ＳＩＭ卡壹張）、帳冊本、電子磅秤貳具
、大夾鏈袋參包、中夾鏈袋柒包、小夾鏈袋拾壹包及上開第一級
毒品外包裝拾個（重柒點肆陸公克），均沒收之。
甲○○、丁○○共同販賣毒品所得新臺幣捌萬元、甲○○販賣毒
品所得新臺幣陸仟元，均沒收之，如全部或一部不能沒收時，以
其等財產抵償之。
    事  實
一、甲○○（綽號「大胖仔」）、丁○○係朋友關係，二人均染
    有施用毒品惡習。其二人竟共同基於販賣第一級毒品海洛因
    意圖以營利之概括犯意，自民國（下同）九十三年六月中旬
    某日起至九十三年十二月二十二日止，將甲○○於不詳時、
    地向姓名年籍不詳綽號「阿雄」之成年男子所購入數量不詳
    之第一級毒品海洛因，連續於附表一編號(一)所示之時間、地
    點，販賣予丙○○（交易毒品之次數、數量、金額、實際交
    付毒品予丙○○之行為人，均詳如附表一編號(一)所示），並
    由丁○○充任司機角色，負責駕駛不詳車牌號碼、或車牌號
    碼Ｎ二─七七二三號之自小客車搭載甲○○至交易地點與丙○○交易，或由丁○○駕駛上開自小客車單獨交付毒品予丙○○。
二、甲○○又基於販賣第二級毒品安非他命意圖以營利之犯意，
    於附表一編號(二)所示之時間、地點，將其於不詳時、地向姓
    名年籍不詳綽號「阿雄」之成年男子所購入數量不詳之第二
    級毒品安非他命，販賣予丙○○（交易毒品之次數、數量、
    金額、實際交付毒品予丙○○之行為人，均詳如附表一編號
    (二)所示，惟此次與附表一編號(一)所示九十三年六月中旬販賣
    第一級毒品海洛因部分為同一時間與地點）。
三、嗣於九十三年十二月二十二日，因警方查獲丙○○施用毒品
    ，丙○○供出毒品來源，並於同日早上十時十八分五十四秒
    許，在警方授意下以其使用之0000000000號行動
    電話，與甲○○所有供其販賣第一級毒品海洛因所用之00
    00000000號行動電話聯絡，向甲○○購買第一級毒
    品海洛因半錢（起訴書誤載為一錢），嗣甲○○、丁○○二
    人，隨即於同日中午十二時十分許，駕駛上開自小客車至臺
    南縣北門鄉中樞村溪底寮四十九之五號丙○○住處，其二人
    下車進入該住處三樓，尚未交付第一級毒品海洛因予丙○○
    前，即遭預先埋伏之員警當場逮獲而未遂，並在甲○○身上
    扣得其所有第一級毒品海洛因九包（合計淨重六．七八公克
    、空包裝重七．三○公克）、第二級毒品安非他命六包，編
    號Ａ：淨重三．二五公克，空包裝重○．三九公克，編號Ｂ
    ：淨重三．一五公克，空包裝重○．三八公克，編號Ｃ：淨
    重三．一四公克，空包裝重○．三八公克，編號Ｄ：淨重三
    ．三四公克，空包裝重○．三八公克，編號Ｅ：淨重三．二
    八公克，空包裝重○．三九公克，編號Ｆ：淨重三．三○公
    克，空包裝重○．四一公克、供販賣第一級毒品海洛因聯絡
    所用之0000000000號行動電話一支（含ＳＩＭ卡
    一張）、以及甲○○所有與犯罪無關之小鐵盒（內有吸管、
    剪刀）一個與現金新臺幣（下同）八萬元；於該自小客車內
    扣得甲○○所有供犯罪販賣毒品所用之電子磅秤二具與帳冊
    三本、供預備販賣毒品所用之大夾鏈袋三包、中夾鏈袋七包
    、小夾鏈袋十一包、以及與本件犯罪無關之行動電話二支、
    偽造新臺幣二千元、吸管分裝器一支、葡萄糖五包、安非他
    命吸食器（玻璃漏斗）五個、安非他命吸食器（酒精燈）一
    個、安非他命吸食器（塑膠膠管）一條；於丁○○身上扣得
    其所有第一級毒品海洛因一包（淨重○．○二公克、空包裝
    重○．一六公克）以及與本件犯罪無涉之削尖吸管二支、殘
    渣袋二十包、注射針筒十二支等物。（甲○○另犯轉讓第一
    級、第二級毒品部分業經判決確定，並已發監執行。）
四、案經臺南縣警察局麻豆分局報告臺灣臺南地方法院檢察署檢
    察官偵查起訴。
    理  由
甲、程序方面：
一、按被告以外之人於審判外之言詞或書面陳述，除法律有規定
    者外，不得作為證據，刑事訴訟法第一百五十九條第一項定
    有明文。查本件辯護人主張證人丙○○、涂天聖、何冠澤等
    人於警詢之供述，係屬為被告以外之人於審判外之言詞陳述
    ，屬傳聞證據，不具證據能力，復核無得為審判證據之法律
    依據，依前揭說明，不得作為證據。
二、次按被告以外之人於偵查中向檢察官所為之陳述，除顯有不
    可信之情況者外，得為證據，刑事訴訟法第一百五十九條之
    一亦定有明文。另本件辯護人以證人涂天聖、何冠澤等人於
    偵查中之證述，未經被告交互詰問，有顯不可信之情形由，
    主張不具證據能力部分；因查證人涂天聖、何冠澤等人於偵
    查中之證述，係向檢察官所為之證述，並係在檢察官告知具
    結之義務、偽證之處罰，及命證人朗讀結文後，渠等二人仍
    願依法具結所為之證述，且又查無不可信之情形，依前揭說
    明，應有證據能力，而得作為證據，附此敘明。
乙、實體方面：
壹、有罪（即販毒予丙○○）部分：
一、訊據被告即上訴人甲○○，坦承案發時000000000
    0號行動電話為伊所使用，且警方於九十三年十二月二十二
    日，在證人丙○○上揭住處查獲伊與被告丁○○後，所扣案
    之第一級毒品海洛因九包、第二級毒品安非他命六包及00
    00000000號行動電話一支等物為伊所有等情，惟矢
    口否認有販賣第一級毒品海洛因與第二級毒品安非他命與證
    人丙○○之不法犯行，辯稱：伊並沒有販賣毒品與丙○○，
    與丙○○不熟識，九十三年十二月二十二日案發當日，丙○○打電話給伊要伊去他家聊天，因為伊知道丙○○前兩天有
    出事情，伊順便要去瞭解一下丙○○發生什麼事情，並不是
    要去丙○○住處交易第一級毒品海洛因，扣案之第一級毒品
    海洛因及第二級毒品安非他命是伊自己在施用的，電子磅秤
    是因為之前買毒品，對方都偷工減料，所以向綽號「阿雄」
    的男子借來秤秤看對方是否有給足重量的毒品，帳冊是之前
    經營日日會所用，夾鏈袋是買來於施用毒品時，用來裝葡萄
    糖稀釋毒品用的，現金八萬元是伊於九十二年年初前拿車牌
    號碼Ｎ八─九一六八號自小客車到新營鑫川當舖典當，向伊
    姐姐李金定借來要繳納典當之利息所用云云。訊據被告丁○○固坦承九十三年十二月二十二日案發當日，駕駛上開自小
    客車與被告甲○○共同至證人丙○○上揭住處之事，惟矢口
    否認有與被告甲○○共同販賣第一級毒品海洛因犯行，辯稱
    ：伊有駕駛上開自小客車載甲○○外出，然甲○○是否去販
    賣毒品伊不知情，另九十三年十二月二十二日案發當日，甲○○說要出去找朋友，叫伊開車載他去，伊並不知道甲○○
    是要去與丙○○交易毒品云云。
二、經查：
    (一)被告甲○○、丁○○如何於前揭時、地非法販賣第一級毒
      海洛因予證人丙○○，以及被告甲○○如何於前揭時、地
      非法販賣第二級毒品安非他命予證人丙○○之事實，業據
      證人丙○○於偵查中指證綦詳，其於九十三年十二月二十
      二日偵查中結證：「（你有無向甲○○、丁○○買過毒品
      ？）有，我有請甲○○幫我拿毒品，丁○○也有一次。我
      有請甲○○幫我拿過四次貨。一錢新台幣（下同）二萬元
      。我每次都買一錢，所以我每次給甲○○的價金都是二萬
      元，其中一次是拿安非他命，其他都是海洛英。九十三年
      六月中旬在『月世界』《按指臺南縣鹽水鎮『月世界』》
      見面，現金交易，當場交貨。當時我買一錢二萬元的海洛
      英，並買安非他命一錢六千元，第二次是九十三年七月中
      旬，我打電話給甲○○約在學甲夢工園加油站是現金交易
      ，我買一錢海洛因，最後是丁○○到加油站拿海洛因給我
      ，第三次是八月中旬我打給甲○○，他到我家裡賣我一錢
      海洛因二萬元，第四次是十一月初我打電話給甲○○，他
      到我家，賣我一錢海洛因．．．丁○○就只有那次幫甲○○拿海洛因給我」、「（今天你是否帶警察約甲○○前來
      交易？）是，今日中午的時候我打電話給甲○○說要買海
      洛英，約甲○○到我家，後來丁○○和甲○○一起過來」
      等語（見偵字第一二九二三號卷第十四頁、第十五頁）。
      被告甲○○復於九十三年十二月二十二日警訊時坦承其有
      販賣第一、二級毒品犯行（見警卷第五頁．此警訊筆錄經
      本院前審當庭勘驗，除部分筆誤外，其餘均相同，見上訴
      卷第一○六頁），其於員警詢問時供承：「（警方查扣之
      三本帳冊作何用途？）作為販賣及購買一、二級毒品及加
      入葡萄糖販賣一、二級毒品之用。」「（你帳冊所記載：
      ：：軟石、硬的、公司、糖等係作何用途？）軟石係海洛
      因，硬的是安非他命，公司是我自己的用語，糖係安非他
      命」等語（見警卷第五頁）；並於九十三年十二月二十三
      日偵查中供稱：「（為何在警局供稱這是販賣毒品的帳冊
      ？）這些是我幫朋友向別人拿海洛因，他們欠我的錢。」
      「（為何要從事販毒工作？）因為生活難過又染上毒癮，
      想說幫別人調毒品可以賺錢。」「（二千元是一個叫蓮霧
      的人跟你買毒品給你的錢？）是蓮霧要我幫他調給我的二
      千元，我後來發現是偽鈔，並沒要拿去花用。」等語（見
      度偵字第一二九二三號卷第十三頁，此偵訊筆錄經本院上
      訴審當庭勘驗，除部分筆誤外，其餘均相同，見上訴卷第
      一○六頁）；復於九十三年十二月二十三日原審羈押訊問
      時供承：伊有幫證人丙○○付錢購買第一級毒品海洛因，
      再把第一級毒品海洛因交付與證人丙○○，另扣案之帳冊
      是別人託伊拿毒品所作成的紀錄，帳冊上記載「軟石」是
      指第一級毒品海洛因，記載「硬」是指第二級毒品安非他
      命等語（見聲羈字第四四九號卷第三頁）；被告丁○○於
      偵查中復結證：因伊常常幫甲○○駕駛車牌號碼Ｎ二─七
      七二三號自小客車，所以甲○○會無償提供第一級毒品海
      洛因及第二級毒品安非他命供伊施用，有時候如果有人要
      購買第一級毒品海洛因或第二級毒品安非他命，甲○○會
      叫伊載他去交付毒品，如果甲○○沒有空，會由伊幫忙接
      電話，或由伊自己幫忙送毒品給購買毒品的人，購買毒品
      的人是打甲○○使用之0000000000號行動電話
      與甲○○聯絡約定購買毒品，扣案之帳冊是甲○○所有販
      賣毒品記帳之用，另扣案之電子磅秤係甲○○所有，伊曾
      看過甲○○以該電子磅秤來秤第一級毒品海洛因及第二級
      毒品安非他命，且之前伊曾經看過丙○○向甲○○購買過
      第一級毒品海洛因，伊並親眼目睹甲○○將第一級毒品海
      洛因交付與證人丙○○，丙○○並把錢交付與甲○○等語
      （見偵字第一二九二三號卷第八十九至九十一頁）。足證
      證人丙○○於偵查中指證被告甲○○、丁○○曾於附表一
      編號(一)所示之時、地，非法販賣第一級毒海洛因與伊，及
      被告甲○○曾於附表一編號(二)所示之時、地非法販賣第二
      級毒品安非他命與伊之事實，應屬真實尚非虛妄。
    (二)警方因於九十三年十二月二十二日查獲證人丙○○施用毒
      品案件，經證人丙○○供出毒品來源，並於同日早上十時
      十八分五十四秒許，在警方授意下以其使用之00000
      000000號行動電話，與被告甲○○所有之0000
      000000號行動電話聯絡，向被告甲○○購買第一級
      毒品海洛因半錢，嗣被告甲○○、丁○○二人，隨即於九
      十三年十二月二十二日中午十二時十分許，駕駛上開自小
      客車至臺南縣北門鄉中樞村溪底寮四十九之五號證人丙○○住處，其二人下車進入該住處三樓，尚未交付第一級毒
      品海洛因與證人丙○○前，即遭預先埋伏之員警當場逮獲
      而未遂等情，業據證人即案發當日埋伏查獲被告甲○○、
      丁○○之員警李國章、郭仲正，於九十四年六月三日原審
      行交互詰問時結證明確，證人李國章結證：「（本件如何
      循線查獲甲○○、丁○○？）先聲請搜索票至丙○○的住
      處搜索，有查獲一級毒品，之後我跟丙○○告知，如供出
      毒品來源，可以減刑，丙○○說願意配合我們，將販賣他
      毒品的上游供出，叫來他住處。」、「（丙○○打電話聯
      絡他的毒品上游時，你有無在場？）有。」、「（聽到丙○○如何跟他的毒品上游聯繫？）有聽到他要向他的上游
      調半錢的毒品。」、「（甲○○跟丁○○到丙○○住處時
      ，甲○○有什麼作為？）甲○○、丁○○二人到樓下之前
      打電話給陳衍洲說他們到了，丙○○就把遙控器打開樓下
      的鐵門，叫他們直接上三樓，他們到三樓後，甲○○、丁○○要進入丙○○的房間，從丙○○的監視器看到樓下有
      警方上來，然後甲○○就從他後面那個房間要跑出去，當
      時我在後面的陽台，丁○○要往樓下跑，然後我同事就上
      來，他們二人就在丙○○房間後面的另外那個房間被我們
      制止。」、「（他們進去房間，有沒有交易？）還沒有交
      易成功。」等語；證人郭仲正亦結證：「（抓到丙○○後
      ，請丙○○打電話給被告，打電話時你是否在旁邊？）在
      。」、「（是否聽到實際講話的字？）實際上講哪些話，
      我不記得。」、「（講話的意思？）就是要購買毒品。」
      、「（他們有沒有完成交易？）我守在樓頂陽台，我看到
      他們在跑時，我就下來。」、「（當天抓到丙○○，有無
      告知他供出上游，就可以減刑？）有。」、「（有沒有問
      他上游是什麼名字？）有，他說綽號大胖仔。」、「（他
      回答後，你有無請他用電話與他聯絡？）他說要用電話跟
      他聯絡，要叫他來他住處。」、「（是你們請他打的，或
      是他自己說要打的？）我請他打的。」、「（你請他打電
      話，有無告訴他要如何跟大胖仔說話？）我跟他說依照平
      常跟大胖仔買毒品的方式說。」等語（見原審卷第一四四
      頁、第一四五頁、第一五○頁至第一五二頁）；證人丙○○上揭偵查中證述伊於九十三年十二月二十二日帶同警方
      ，以其所有行動電話聯絡約被告甲○○至伊上開住處，欲
      交易第一級毒品海洛因，被告甲○○與丁○○隨即一同前
      來交易毒品等情，及證人李國章、郭仲正上揭於原審中證
      述之內容，經核與被告甲○○於九十三年十二月二十二日
      警訊時供承：「（警方根據丙○○供稱今日撥打0000
      000000號行動電話向你購買一級毒品是否實在？）
      是的。」「（根據丙○○供稱今日撥打00000000
      00號行動電話向你購買一級毒品電話是否為你接聽？）
      係由我接聽。」「（你如何販賣一級毒品給丙○○？價錢
      如何？）丙○○於九十三年十二月二十二日打電話000
      0000000給我，說要購買海洛因，我問他說要購買
      多少錢，他向我回答說要『一個』大約半錢，因此我就拿
      一包《指一級毒品海洛因》價值五千元給丙○○。」「（
      你如何前往丙○○住處販賣一級毒品？與何人前往？）我
      與丁○○一同駕Ｎ二－七七二三號自小客車一同前往販賣
      第一級毒品」等語大致相符（見警卷第六、七頁），被告
      丁○○於偵查中復證稱：九十三年十二月二十二日因接到
      證人丙○○的電話，說要拿第一級毒品海洛因，所以伊就
      開車載被告甲○○共同至證人丙○○之前揭住處等語（見
      偵字第一二九二三號卷第九十頁），另被告甲○○復於九
      十三年十二月二十三日偵查中供承：九十三年十二月二十
      二日早上證人丙○○有打電話向伊表示，要伊幫忙拿毒品
      ，伊就幫證人丙○○拿價值五千元的毒品等語（見偵字第
      一二九二三號卷第十頁），另於九十四年二月十六日偵查
      中供稱：九十三年十二月二十二日證人丙○○打電話與伊
      ，要向伊要第一級毒品海洛因等語（見偵字第一二九二三
      號卷第一一三、一一四頁）；足見九十三年十二月二十二
      日，被告甲○○、丁○○，係因警方查獲證人丙○○施用
      毒品案件，丙○○供出毒品來源，並以00000000
      00號行動電話與被告甲○○使用之000000000
      0號行動電話聯絡，約定向被告甲○○購買第一級毒品海
      洛因半錢後，其二人隨即於依約前往上址而為預先埋伏之
      員警當場逮獲無訛，被告甲○○、丁○○此次共同販賣第
      一級毒品海洛因未遂犯行，應足認定。
    (三)證人丙○○經警於九十三年十二月二十二日下午一時四十
      五分，採尿（尿液檢體編號九三一九○號）送驗結果，呈
      嗎啡陽性反應，有臺南縣警察局麻豆分局偵辦刑案採證涉
      嫌人尿液送驗名冊及臺南縣衛生局九十四年一月六日尿液
      檢驗成績書各一紙附卷可稽（見偵字第一二九二三號卷第
      一四九、一五○頁），證人丙○○於原審中又結證確有施
      用第一級毒品海洛因及第二級毒品安非他命之犯行（見原
      審卷第一三○至一三二頁），足認證人丙○○確染有施用
      第一級毒品海洛因及第二級毒品安非他命之惡習，是證人
      丙○○既染有施用前揭毒品之惡習，衡情自須向他人取得
      毒品以解毒癮。故而，證人丙○○於偵查中證述向被告甲○○、丁○○購買毒品施用，尚屬可採。證人丙○○於九
      十三年十二月二十二日，經警方查獲施用毒品後供出毒品
      來源，並於同日早上十時十八分五十四秒許，在警方授意
      下以其使用之0000000000號行動電話，與被告
      甲○○使用之0000000000號行動電話聯絡，向
      被告甲○○購買第一級毒品海洛因半錢，被告甲○○、丁○○二人，隨即於同日中午十二時十分許駕駛車輛至證人
      丙○○上揭住處欲交易毒品，尚未交付毒品與證人丙○○
      前，即遭預先埋伏之員警當場逮獲，並進而扣得第一級毒
      品海洛因十包、第二級毒品安非他命六包、供販賣毒品聯
      絡所用之0000000000號行動電話一支、電子磅
      秤二具、大夾鏈袋三包、中夾鏈袋七包、小夾鏈袋十一包
      及帳冊三本等物，有臺南縣警察局麻豆分局扣押筆錄二份
      、臺南縣警察局麻豆分局扣押物品收據一份、臺南縣警察
      局麻豆分局扣押物品目錄表一紙及扣押物品清單二紙存卷
      可憑（見警卷第二十九、三十一、三十二、三十五、三十
      六頁，偵字第一二九二三號卷第二十三、二十四頁）。又
      被告甲○○自承使用之0000000000號行動電話
      ，與證人丙○○使用之0000000000號行動電話
      ，於九十三年十二月二十二日早上十時十八分五十四秒許
      至同日中午十二時零三分十七秒許，共有七次通聯紀錄，
      此有和信電訊股份有限公司函覆之0000000000
      號行動電話雙向通聯紀錄附卷可參（見原審卷第三十八頁
      ）。且該十包毒品海洛因，經送法務部調查局以化學呈色
      法及氣相層析質譜儀分析法檢驗結果，含第一級第六項毒
      品海洛因成因，其中一包（被告丁○○持有）淨重○．○
      二公克（空包裝重○．一六公克），其中九包（被告甲○○持有），合計淨重六．七八公克（空包裝總重七．三○
      公克）；另扣案被告甲○○持有之安非他命六包，經送內
      政部警政署刑事警察局，以呈色試驗法、氣相層析質譜儀
      分析法及核磁共振分折法鑑定，鑑定結果認：「一送驗證
      物：二毒品（安非他命），二二．二公克，經拆封檢視有
      六包，本局分別予以編號十四至十九（含外包裝袋實際總
      毛重為三六．七四公克）。二編號十四至十九：經檢視均
      為白色結晶，外觀型態均相似，隨機抽取編號十五鑑驗。
      (一)驗前總毛  重二二．四六公克（包裝塑膠袋總重約二．
      三四公克）。  (二)編號十五：1.淨重三．四○公克，取○
      ．一五公克鑑驗用罄，餘三．二五公克。2.檢出二級毒品
      甲基安非他命（Ｍｅｔｈａｍｐｈｅｔａｍｉｎｅ）。3.
      測得甲基安非他命純度為九四．三％。：：」，有法務部
      調查局九十四年一月二十四日調科壹字00000000
      0號鑑定通知書、九十四年一月三十一日調科壹字第二○○○○五三五四號鑑定通知書及內政部警政署刑事警察局
      九十四年三月十五日刑鑑字第○九四○○○四一二六號鑑
      定書各一紙在卷可參（見偵字第一二九二三號卷第八十七
      、一○六、一五五頁）。前述編號十四至十九號六包白色
      結晶經本院送調查局鑑定結果，均為第二級毒品甲基安非
      他命，編號Ａ：淨重三．二五公克，空包裝重○．三九公
      克，編號Ｂ：淨重三．一五公克，空包裝重○．三八公克
      ，編號Ｃ：淨重三．一四公克，空包裝重○．三八公克，
      編號Ｄ：淨重三．三四公克，空包裝重○．三八公克，編
      號Ｅ：淨重三．二八公克，空包裝重○．三九公克，編號
      Ｆ：淨重三．三○公克，空包裝重○．四一公克，有九十
      五年四月十四日調科壹字第○九五○○一六七○六○號函
      附卷可憑（見上更(一)卷第六十六頁）。綜此，顯見證人丙○○前揭不利於被告甲○○、丁○○之供述，符合常情及
      常理，應非編造，而有相當之可信度。
    (四)此外，並有被告甲○○所有供其與被告丁○○共同販賣第
      一級毒品海洛因與證人丙○○聯絡所用之0000000
      000號行動電話一支（含ＳＩＭ卡一張）、供販賣毒品
      記帳所有之帳冊三本、供預備販賣毒品所用之大夾鏈袋三
      包、中夾鏈袋七包、小夾鏈袋十一包扣案可資佐證。另扣
      案之電子磅秤二具，被告甲○○業於警訊時供承為其所有
      （見警卷第五頁），被告丁○○於偵查中結證上開扣案之
      電子磅秤二具，確屬被告甲○○所有，詳如前述，且毒品
      量少價昴，衡情出售毒品者，當須以電子磅秤類之秤重器
      材秤量，以免交付之重量超出購買者購買之重量而吃虧，
      並可避免交付毒品重量不足，而可能產生之糾紛，是扣案
      之電子磅秤二具，應足堪認定係被告甲○○、丁○○共同
      販賣第一級毒品海洛因及被告甲○○販賣第二級毒品安非
      他命所用之物。又被告丁○○於案發時所駕駛之Ｎ二－七
      七二三號自小客車，係於九十三年十一月十五日向鹽水車
      行租用，租至九十三年十二月二十二日，有臺南縣警察局
      麻豆分局九十四年十月十七日南縣麻警偵字第○九四○○○○四四號函所附之租車契約書影本可憑（見上訴卷第一
      三七至一三九頁），而附表一編號(一)(二)所示之時間，鹽水
      車行查無租車契約書，詳上開臺南縣警察局麻豆分局函文
      ，據被告甲○○供稱：「（九十三年六、七、八月間有無
      向鹽水車行租車？）有，也是以丁○○名義租的。」，並
      為丁○○供認，但記不得車牌號碼（見上訴卷一○八、一
      ○九頁），是附表一編號(一)(二)所示之時間被告丁○○係駕
      駛租得之不詳車牌號碼、或車牌號碼Ｎ二－七七二三號之
      自小客車，起訴書及原審判決誤為Ｎ二－七七二三號自小
      客車，併予敘明。
    (五)證人丙○○於原審九十四年六月三日原審中雖翻異前供，
      改稱：伊未曾於附表一編號(一)所示之時、地，向被告甲○○、丁○○購買第一級毒海洛因，以及於附表一編號(二)所
      示之時、地，向被告甲○○購買第二級毒品安非他命，另
      伊於九十三年十二月二十二日案發當日，雖有撥打被告甲○○使用之0000000000號行動電話，請被告甲○○至伊上揭住處之事實，然並非與被告甲○○約定購買
      第一級毒品海洛因，且伊之所以會於警詢及偵查中指訴被
      告甲○○、丁○○二人販賣毒品，是因為九十三年十二月
      二十二日警方至伊上揭住處查獲被告甲○○、丁○○後，
      在伊上揭住處三樓房間內，在僅有二位在場員警與伊共三
      人之情況下，該二位員警要伊指訴被告甲○○、丁○○二
      人販毒，另偵查中伊是因為想如果不依警詢之供述陳述，
      恐怕無法交保，才會繼續指訴被告甲○○、丁○○二人販
      賣毒品云云。惟依前揭說明，已足以認定證人丙○○前揭
      偵查中之指訴為可採，另被告甲○○、丁○○為警查獲先
      被帶回海巡署後，在證人丙○○上揭住處三樓房間內僅有
      證人李國章、郭仲正與證人丙○○三人乙情，業據證人郭
      仲正證述在卷（見原審卷第一五○頁、第一五一頁），又
      案發時計有麻豆分局員警李國章、郭仲正、方富麒及海巡
      署人員陳建仲、吳沛洋、邱學禮及陳君婉等七人在場，且
      是時證人李國章並未要求證人丙○○指訴被告甲○○、丁○○二人販毒乙節，並據證人李國章結證明確（見原審卷
      第二一七頁、第二一八頁），證人丙○○於原審中先具結
      證稱：要伊指訴被告甲○○、丁○○二人販毒之二位員警
      ，均瘦瘦的、留平頭云云（見原審卷第一四○頁、第一四
      一頁），嗣改稱：那二位員警稍微胖胖、留平頭云云（見
      原審卷第二一九頁、第二二○頁），前後所供已有不符，
      且經公訴蒞庭檢察官聲請傳喚證人李國章、郭仲正、方富
      麒、陳建仲、吳沛洋、邱學禮、陳君婉等七人到庭，供伊
      指認究係何人要伊指訴被告甲○○、丁○○二人販毒時，
      復未能指認，且其改稱九十三年十二月二十二日案發當日
      ，撥打被告甲○○使用之0000000000號行動電
      話，請被告甲○○至伊上揭住處之目的，並非與被告甲○○約定購買第一級毒品海洛因乙情，經核與被告甲○○前
      揭九十三年十二月二十二日警詢及偵查中，以及九十四年
      二月十六日偵查中證述之情節未合。準此，堪認證人丙○○於原審審理時翻異前供所為之證述，應係事後迴護被告
      甲○○、丁○○之詞，不足採憑。
    (六)被告甲○○雖辯稱：扣案之帳冊三本是之前伊經營日日會
      所用，與本案無關，且警詢是因伊毒癮發作，員警問伊有
      無販賣毒品，伊才會說證人丙○○有請伊幫忙調毒品云云
      。然查：
    (1)扣案之帳冊三本是被告所有用以記載販賣第一、二級毒品
      之帳冊，帳冊內記載「軟石」是指第一級毒品海洛因，記
      載「硬」是指第二級毒品安非他命等情，已據被告甲○○
      、丁○○供承在卷，詳如前述，且該帳冊內記載「一台」
      、「半台」、「沙子」等語，顯與經營日日會無關，此有
      帳冊三本扣案可資佐證，又被告甲○○既辯稱扣案之帳冊
      係其經營日日會所用，惟被告甲○○已於偵查中坦承並無
      會員名冊，且該日日會之會員均有在施用毒品，其於九十
      四年二月十六日偵查中供承：「（扣案帳冊作何用？《提
      示帳冊》）是我召集每日標會的互助會，每會三萬元，每
      月三千元利息，這些都是我召集互助會的資料」、「（為
      何沒有會員名冊？）我認得會員，所以我每天都會向他們
      收一千元會款」、「（《提示帳冊》為何互助會名冊中，
      為何會有『軟、糖、袋』等記載？）他們都有在施用毒品
      ，我會分他們吃，所以記下來。軟是指海洛因、糖指安非
      他命及葡萄糖、袋我不清楚」、「（《提示帳冊》為何會
      員名冊中會有「一台沙」記載？）一台沙就是他跟我一會
      ，而我分海洛因給他們施用」等語（見偵字第一二九二三
      號卷第一一二頁至一一三頁），經核顯與常情及一般事理
      相違。是被告甲○○辯稱扣案帳冊三本，係其經營日日會
      所用，要難採信。
    (2)被告甲○○於九十三年十二月二十二日，警詢製作筆錄時
      ，並無精神異常或因施用毒品毒癮發作導致身體發抖之情
      ，其是時神色與常人無異，有製作警詢筆錄之能力等情，
      業據證人即為被告甲○○記錄警詢筆錄之員警郭仲正證述
      在卷，其於九十四年七月十四日原審中結證：「（甲○○
      的警詢筆錄是你記錄的？）是。」、「（甲○○有無精神
      異常或其他發抖等身體現象？）沒有。」、「（當時與甲○○距離多遠？）他就坐在我隔壁作筆錄。」、「（坐在
      你的旁邊，是否可以觀察他的神色？）應該可以。」、「
      （有無觀察他的神色有異常？）沒有什麼異常。」等語（
      見原審卷第二二二頁），且被告甲○○於同日經警解送臺
      灣臺南地方法院檢察署於該署檢察官訊問中，以及於翌日
      在原審為羈押訊問中，均未敘及其有何因毒癮發作而無法
      基於自由意識為陳述之情，此觀之九十三年十二月二十二
      日偵訊筆錄及原審九十三年十二月二十三日訊問筆錄即明
      （見偵字第一二九二三號卷第九頁至十三頁；聲羈字第四
      四九號卷第二頁至第六頁）。是被告甲○○辯稱：警詢中
      因毒癮發作，員警問伊有無販賣毒品，伊才會說證人丙○○有請伊幫忙調毒品云云，顯係事後圖卸之詞，應不足採
      。
    (七)被告丁○○雖於原審及本院上訴審理中否認與被告甲○○
      共同販賣第一級毒品海洛因，辯稱：伊有駕駛自小客車載
      被告甲○○外出，然被告甲○○是否去販賣毒品伊不知情
      云云，且於九十四年七月十四日原審中結證：未曾替被告
      甲○○送過第二級毒品安非他命與他人，駕車搭載被告甲○○外出時，未曾見過被告甲○○與他人交易過毒品，且
      未曾交付第一級毒品海洛因與證人丙○○，九十三年十二
      月二十二日中午，被告甲○○說要去證人丙○○家，就叫
      伊載他去，被告甲○○僅是要伊一起去證人丙○○家那邊
      坐而已，並不是要去交易毒品云云（見原審第二三二頁至
      第二三五頁）。然查：被告丁○○於偵查中業已供承以駕
      駛自小客車搭載被告甲○○或由其依被告甲○○指示單獨
      交付毒品與訂購毒品者之販賣犯行，以及於九十三年十二
      月二十二日接獲證人丙○○電話後，依約至證人丙○○上
      揭住處欲交易第一級毒品海洛因之事實，已詳如前述，其
      雖於原審中否認販賣毒品之不法犯行，然亦坦承：曾有一
      次至臺南縣新營市找被告甲○○要得第一級毒品海洛因後
      ，於回家的路上，接獲被告甲○○之電話，隨即依被告甲○○之指示，將第一級毒品海洛因交付予被告甲○○指示
      之男子（見原審卷第十六頁），再參以前揭之說明，足徵
      被告丁○○前揭所辯，顯與事實不符，要難採認，其前揭
      有利於被告甲○○之證述，應係袒護被告甲○○之迴護辯
      詞，應不足採。
    (八)按近來政府為杜絕毒品之氾濫，對於查緝施用及販賣毒品
      之工作，無不嚴加執行，販賣毒品罪又係重罪，設若無利
      可圖，衡情一般持有毒品之人當無輕易將所持有之海洛因
      或安非他命轉讓他人而甘冒於再次向他人購買時，而有被
      查獲移送法辦危險之理。且毒品海洛因及安非他命，可任
      意分裝或增減其份量，而每次買賣之價量，亦隨時隨雙方
      關係之深淺、當時之資力、需求程度及對行情之認知等因
      素，機動的調整，因之販賣之利得，除經坦承犯行，或價
      量均臻明確外，委難察得實情，職是之故，縱未確切查得
      販賣賺取之實際差價，但除別有事證，足認係按同一價格
      轉讓，確未牟利外，尚難執此認非法販賣之事證有所不足
      ，致知過坦承者難辭重典，飾詞否認者反得逞僥倖，而失
      情理之平；本件被告甲○○、丁○○雖矢口否認有販賣毒
      品海洛因、安非他命之犯行，使本院無從確認被告等販賣
      可得之利潤，惟被告甲○○、丁○○與證人丙○○既非至
      親或有特殊之情誼關係，衡情被告等當無甘冒刑罰制裁之
      重典僅按販入價格轉售而毫無利得。且被告甲○○、丁○○經警分別於九十三年十二月二十二日下午二時二十五分
      許及同日下午四時二十五分許，採尿（尿液檢體編號分別
      為九三一九一號、九三一九二號）送驗結果，均呈嗎啡及
      甲基安非他命陽性反應，有臺南縣警察局麻豆分局偵辦刑
      案採證涉嫌人尿液送驗名冊及臺南縣衛生局九十四年一月
      六日尿液檢驗成績書各一紙在卷（見偵字第一二九二三號
      卷第一○四頁、第一○五頁）可查，且其二人均自承有施
      用第一級毒品海洛因及第二級毒品安非他命之犯行，足認
      其二人均沾染施用毒品海洛因及安非他命之惡習，被告甲○○並因施用毒品案件，經原審法院以九十三年度毒聲字
      第八八○號裁定送觀察、勒戒，被告丁○○亦因施用毒品
      案件，經原審法院以九十二年度毒聲字第一八二五號裁定
      送觀察、勒戒，並因施用第一級毒品海洛因及第二級毒品
      安非他命，於九十四年五月三十日經原審法院以九十四年
      度訴字第二六二號刑事判決判處應執行有期徒刑一年二月
      確定，有被告二人之臺灣高等法院被告前案紀錄表及本院
      上開刑事判決各一份在卷可憑，衡情自更不可能未加牟利
      ，即將其等恃以施用之第一級毒品海洛因及第二級毒品安
      非他命交付與證人丙○○，足證被告甲○○、丁○○出售
      毒品海洛因，以及被告甲○○出售毒品安非他命，均顯有
      圖利之意圖，應堪認定。
    (九)至最高法院發回意旨所指：
    (1)依證人丙○○於偵查中所證述，似僅供及其與被告甲○○
      交易海洛因四次，除九十三年七月中旬之交易由被告丁○○送交海洛因外，其餘三次被告丁○○是否在場或有無載
      送被告甲○○，並未證述及之，而不明確乙節。因查證人
      丙○○於本院審理時，就除九十三年七月中旬之交易由被
      告丁○○送交海洛因外，其餘三次被告丁○○是否在場或
      有無載送被告甲○○到場？等情節，證述「時間那麼久，
      沒有印象了」（見本院卷第二○○頁），而無法進一步確
      認，惟據被告甲○○供稱：「（九十三年六、七、八月間
      有無向鹽水車行租車？）有，也是以丁○○名義租的。」
      ，並為丁○○供認，但記不得車牌號碼（見上訴卷一○八
      、一○九頁），是附表一編號(一)(二)所示之時間被告丁○○
      係駕駛租得之不詳車牌號碼自小客車；另被告丁○○於偵
      查中業已供承以駕駛自小客車搭載被告甲○○或由其依被
      告甲○○指示單獨交付毒品與訂購毒品者之販賣犯行，因
      而應堪認被告丁○○應係負責駕駛不詳車牌號碼、或車牌
      號碼Ｎ二─七七二三號之自小客車搭載被告甲○○至交易
      地點與證人丙○○交易，或由被告丁○○駕駛上開自小客
      車單獨交付毒品予證人丙○○無疑。
    (2)依被告甲○○於警詢中供述：「（你帳冊所記載阿宏５○○○：：係作何用途？）是阿宏向我購買毒品欠我毒品的
      價錢」等語（見警卷第五頁），則向被告甲○○購買毒品
      之人似尚有「阿宏」其人？被告丁○○所為其開車搭載被
      告甲○○前去交易毒品之不利供述，其交易對象是否即為
      丙○○？因被告甲○○嗣後已堅決否認有販賣毒品予「阿
      宏」，且就與「阿宏」之毒品交易時間、地點、次數、數
      量、金額等事實，均無何證據可供認定，且又查無其他證
      據可堪資為認定被告甲○○上開「帳冊所記載是阿宏購買
      毒品所欠的價錢」之供述屬實無訛，自不得僅憑被告甲○○上開有瑕疵之自白，資為認定被告甲○○販毒對象尚有
      「阿宏」其人。另因本案所查得之證據，除可明確認定被
      告二人販毒對象有證人丙○○一人外，並查無其他證據可
      認定渠等二人尚有其他販毒對象，因此被告丁○○所為其
      開車搭載被告甲○○前去交易毒品之不利供述，其交易對
      象應僅丙○○一人而已，亦均併此敘明。
    (十)綜上所查事證相互參核，足證被告甲○○、丁○○所辯各
      節均係事後圖卸刑責之詞，均不足採，本件事證明確，被
      告甲○○、丁○○共同販賣第一級毒品海洛因、被告甲○○販賣第二級毒品安非他命之犯行，均堪認定。
三、按毒品危害防制條例第四條第一、二項之販賣第一、二級毒
    品罪，以行為人有營利之目的，而販入或賣出毒品或二者兼
    而有之之犯行者為其構成要件。又行為人如原即有售賣毒品
    營利之意圖，雖係遭警設計誘捕致事實上不能完成交易時，
    因行為人原即有售賣毒品之意思，客觀上又已著手於售賣之
    行為，自仍應成立販賣毒品未遂罪，此與行為人原本無販毒
    營利之意思，因受調查犯罪之人之引誘或教唆始起意售賣，
    即學理上所謂「陷害教唆」之情形有別（最高法院九十三年
    度台上字第五一七一號判決意旨參照）。查本件證人丙○○
    雖係在警方授意下，撥打被告甲○○之上揭行動電話，佯稱
    欲購買第一級毒品海洛因，惟被告甲○○前已有多次販賣第
    一級毒品海洛因與證人丙○○之經驗，在證人丙○○以電話
    與其聯繫後，隨即與被告丁○○共同駕車，並攜帶第一級毒
    品海洛因，至證人丙○○上揭住處欲與之交易，堪認被告甲○○原即有售賣毒品之意思，且客觀上已著手於售賣毒品之
    行為，依前揭說明，被告甲○○、丁○○此部分所為，仍應
    論以販賣第一級毒品海洛因未遂罪。故核被告甲○○、丁○○就附表一編號(一)所為販賣第一級毒品海洛因之犯行，均係
    犯毒品危害防制條例第四條第一項之販賣第一級毒品罪。被
    告甲○○、丁○○於九十三年十二月二十二日，在證人丙○○撥打行動電話與被告甲○○聯繫後所為販賣第一級毒品海
    洛因之犯行，均係犯毒品危害防制條例第四條第六項、第一
    項之販賣第一級毒品未遂罪。被告甲○○、丁○○就上開販
    賣第一級毒品海洛因既遂及未遂之犯行，有犯意聯絡及行為
    分擔，均為共同正犯。被告甲○○就附表一編號(二)所為販賣
    第二級毒品安非他命之犯行，係犯毒品危害防制條例第四條
    第二項之販賣第二級毒品罪。被告甲○○、丁○○販賣毒品
    ，前持有毒品之低度行為，應分別為販賣之高度行為所吸收
    ，均不另論罪。又按本件被告二人行為後，刑法第五十六條
    有關連續犯之關係，業於九十四年二月二日修正公布刪除，
    並於九十五年七月一日施行；則被告二人之犯行，因行為後
    新法業已刪除連續犯之規定，此刪除雖非犯罪構成要件之變
    更，但顯已影響行為人刑罰之法律效果，自屬法律有變更，
    依新法第二條第一項規定，比較新、舊法結果，仍應適用較
    有利於被告之行為時法律即舊法論以連續犯（最高法院九十
    五年度第八次刑事庭會議決議參照），因而被告甲○○、丁○○先後多次販賣第一級毒品海洛因既遂及未遂之犯行，時
    間緊接，犯罪構成要件相同，顯係基於概括犯意反覆為之，
    應均依刑法第五十六條連續犯之規定，以情節較重之既遂一
    罪論，惟販賣第一級毒品法定刑為死刑或無期徒刑，依法（
    刑法第六十四條、第六十五條）均不得加重其刑。又被告甲○○於九十三年六月中旬，在臺南縣鹽水鎮月世界，同時販
    賣第一級毒品海洛因及第二級毒品安非他命予證人丙○○，
    係一行為同時觸犯毒品危害防制條例第四條第一項、第二項
    之販賣第一、二級毒品罪，為想像競合犯，應依刑法第五十
    五條前段規定，從一重以毒品危害防制條例第四條第一項販
    賣第一級毒品罪處斷，公訴人認係犯意各別，應予分論併罰
    ，容有誤會，合予敘明。另被告甲○○、丁○○二人本身均
    係吸毒者，又均無販毒前科紀錄，如前開理由二之(八)所述及
    臺灣高等法院被告前科紀錄表所載，且其等販毒對象僅有證
    人丙○○一人，而丙○○亦屬吸毒者，也如前開理由二之(三)
    所述，因而被告甲○○、丁○○二人之販毒，應僅是吸毒者
    為求互通有無之有償販賣而已，渠等二人之主觀惡性及客觀
    犯罪情節顯尚非重大，尚無需予以長期與社會隔離之必要，
    從而縱予宣告法定最低度刑之無期徒刑，仍猶嫌過重，渠等
    二人犯罪情狀尚有可予憫恕之處，爰依刑法第五十九條規定
    酌量減輕渠等二人之刑。又本案屬證人保護法第二條第一款
    之案件，被告丁○○於偵查中經檢察官之同意，以證人身分
    作證，供述與本案案情有重要關係之待證事項及其他共犯之
    犯罪事證，因而使檢察官得以追訴本案之共犯甲○○，有被
    告丁○○之偵訊筆錄附卷（見偵字第一二九二三號卷第八十
    九頁至九十一頁）可憑，是被告丁○○應依證人保護法第十
    四條第一項規定減輕其刑，並依法遞減輕之。
四、原審法院認被告二人罪證明確，予以論罪科刑，固非無見，
    惟查：(一)本件無論係甲○○、丁○○共同連續販賣第一級毒
    品海洛因予丙○○，或甲○○單獨販賣第二級毒品安非他命
    予丙○○，均係以新台幣計價（見警卷第四至五、二十至二
    十一頁），然原判決無論事實欄或附表一均未加認定，理由
    亦未加說明，致事實有欠明確，於法非無違誤。(二)安非他命
    六包原判決主文第一項僅諭知「安非他命六包，均沒收銷燬
    之」，僅其中一包送鑑，其他五包未經鑑驗，何以得認係安
    非他命，原審未再送請鑑驗，亦有未洽。被告二人上訴意旨
    ，否認犯罪，雖無理由，惟原判決關於被告得嘉、丁○○共
    同連續販賣第一級毒品部分既有不當，自應由本院將原判決
    關於此部分及被告甲○○定應執行刑部分均撤銷改判。至檢
    察官上訴意旨，指摘原判決認定被告二人未販賣毒品予涂天
    聖部分不當，則為無理由，並可無採，詳如後述貳不另為無
    罪諭知部分所載，附此敘明。
五、爰審酌被告甲○○、丁○○犯罪之動機、目的、手段、品性
    、智識程度、生活狀況、販賣毒品所得利益，販賣毒品對社
    會風俗及安寧秩序損害非輕，惟渠等販賣毒品對象僅有一人
    ，及犯罪後否認犯行等一切情狀，量處被告甲○○共同連續
    販賣第一級毒品罪有期徒刑十二年，被告丁○○有期徒刑六
    年。扣案毒品海洛因十包，其中一包（被告丁○○持有）淨
    重○．○二公克（空包裝重○．一六公克），其中九包（被
    告甲○○持有），合計淨重六．七八公克（空包裝總重七．
    三○公克），經鑑定結果均係第一級毒品海洛因；扣案毒品
    安非他命六包，經鑑定結果如主文之重量，均應依毒品危害
    防制條例第十八條第一項前段規定，宣告沒收銷燬之。上開
    毒品外包裝十六個雖非毒品，但係用於包裹毒品，防其裸露
    、潮濕，便於攜帶，應依毒品危害防制條例第十九條第一項
    規定，宣告沒收。被告甲○○、丁○○共同販賣第一級毒品
    海洛因予證人丙○○，共計得款八萬元（詳如附表一編號(一)
    所示），被告甲○○販賣第二級毒品安非他命予證人丙○○
    得款六千元（詳如附表一編號(二)所示），均應依毒品危害防
    制條例第十九條第一項規定，宣告沒收之，如全部或一部不
    能沒收時，應以其財產抵償之。扣案電話號碼000000
    0000號行動電話（含ＳＩＭ卡一張）一支、帳冊三本及
    電子磅秤二具，係被告甲○○所有供其與被告丁○○共同販
    賣第一級毒品海洛因犯罪所用之物，應依毒品危害防制條例
    第十九條第一項規定，宣告沒收之，且該等財物已經扣案，
    僅宣告沒收即為已足，自無追徵價額或以財產抵償之必要（
    最高法院九十三年度台上字第五四六八號判決意旨參照）。
    扣案之大夾鏈袋三包、中夾鏈袋七包、小夾鏈袋十一包，係
    被告甲○○所有供其與被告丁○○預備共同販賣毒品所用之
    物，依刑法第三十八條第一項第二款規定，宣告沒收之。扣
    案偽造新臺幣二千元、吸管分裝器一支、安非他命吸食器（
    玻璃漏斗）五個、安非他命吸食器（酒精燈）一個、安非他
    命吸食器（塑膠膠管）一條、削尖吸管二支及注射針筒十二
    支等物，固係違禁物或供施用毒品器具，惟均非供犯本件犯
    罪所用；扣案之小鐵盒（內有吸管、剪刀）一個、現金新臺
    幣（下同）八萬元、葡萄糖五包，並無證據證明與本件犯罪
    有關，或係本件犯罪所得之物，抑或係預備供犯罪所用之物
    ，均不併予宣告沒收。扣案之殘渣袋二十包，無證據可資證
    明含有毒品成分，亦無證據證明與本件犯罪有關，或係本件
    犯罪所得之物，抑或係預備供犯罪所用之物，亦不併予宣告
    沒收。
貳、不另為無罪諭知（即被訴販毒予涂天聖、何冠澤）部分：
一、公訴意旨另以：被告甲○○、丁○○係朋友關係，二人均染
    有施用毒品惡習，詎為應付施用毒品之大量開支，竟基於意
    圖營利之概括犯意聯絡，由被告甲○○於不詳時、地向姓名
    年籍不詳綽號「阿雄」之成年男子購入數量不等之第一級毒
    品海洛因、第二級毒品安非他命（按行為人以營利之目的，
    而販入毒品，販賣行為即完成）後，以000000000
    0號行動電話為聯絡工具對外販賣第一級毒品海洛因、第二
    級毒品安非他命，再由被告丁○○充任司機角色，負責駕駛
    車牌號碼Ｎ二─七七二三號自小客車搭載被告甲○○至交易
    地點與購毒之人交易，或由被告丁○○駕駛上開車輛單獨送
    貨，並自九十三年十月十二日起至同年十二月六日，連續販
    賣第一級毒品海洛因與證人涂天聖及何冠澤（販毒時間、地
    點、毒品種類及數量均詳如附表二所示）。因認被告甲○○
    部分涉有違反毒品危害防制條例第四條第一項之連續販賣第
    一級毒品罪及同條例第四條第二項之販賣第二級毒品罪、被
    告丁○○涉有違反毒品危害防制條例第四條第一項之連續販
    賣第一級毒品罪嫌。
二、經查：
  (一)按犯罪事實應依證據認定之，無證據不得認定犯罪事實；不
    能證明被告犯罪者，應諭知無罪之判決，刑事訴訟法第一百
    五十四條第二項、第三百零一條第一項分別定有明文。又按
    認定不利於被告之事實，須依積極證據，苟積極證據不足為
    不利於被告事實之認定時，即應為有利於被告之認定，更不
    必有何有利之證據；認定犯罪事實所憑之證據，雖不以直接
    證據為限，間接證據亦包括在內，然而無論直接或間接證據
    ，其為訴訟上之證明，須於通常一般之人均不致有所懷疑，
    而得確信為真實之程度者，始得據為有罪之認定，倘其證明
    尚未達於此一程度，而有合理性懷疑存在時，即不得遽為被
    告犯罪之認定（最高法院三十年上字第八一六號、七十六年
    臺上字第四九八六號判例意旨參照）。
  (二)本件公訴人認被告甲○○、丁○○涉犯前揭販賣毒品罪嫌，
    無非係以被告甲○○之部分自白、被告丁○○之自白、證人
    涂天聖與何冠澤之證言、證人涂天聖使用之0000000
    000號行動電話與被告甲○○使用之000000000
    0號行動電話九十三年十月一日起至九十三年十月三十一日
    止之雙向通聯紀錄、證人涂天聖與何冠澤之尿液檢驗報告，
    以及上開扣案第一級毒品海洛因及第二級毒品安非他命，為
    其所憑主要論據。訊之被告甲○○、丁○○均堅詞否認有何
    前揭販賣毒品之不法犯行，被告甲○○辯稱：扣案之第一級
    毒品海洛因及第二級毒品安非他命係供其自己施用，並非用
    以販賣，證人涂天聖、何冠澤伊均不認識，伊未曾販賣毒品
    與其二人等語；被告丁○○則辯稱：伊雖有駕駛上開自小客
    車搭載被告甲○○外出，但不知道被告甲○○有在販賣毒品
    等語。
  (三)被告甲○○、丁○○非法販賣第一級毒海洛因與證人涂天聖
    部分：
  (1)被告甲○○、丁○○如何於附表二編號(一)所示時、地非法販
    賣第一級毒海洛因與證人涂天聖之事實，固據證人涂天聖於
    偵查證述綦詳，其於九十四年一月五日偵查中結證：「（你
    毒品來源？）向一位『阿嘉』男子買的」、「（如何向『阿
    嘉』購買？）我用我0000000000號手機打他手機
    0000000000與他約定時間、地點後，他會開車過
    來，有時候他一人來交貨，有時有人陪他一起來交貨。我每
    次都買三千至五千元不等海洛因，數量我不清楚」、「（總
    共向『阿嘉』購買幾次海洛因？）三次。第一次是在九十三
    年十月十二日買三千元，在下營鄉下營農會前交貨，那次只
    有他一人來交貨。第二次是在九十三年十月二十二日也是在
    同一地點，也是買三千元，這次有二人來交貨，另一人我不
    認識他。第三次是在九十三年十二月六日在柳營鄉敏惠護校
    前我買了五千元海洛因，這次也是二人來交貨，這二人與第
    二次來交貨的二人相同」、「（『阿嘉』與該人是開車來的
    ？）是。他們開一台白色三菱自小客車前來」「（《提示照
    片》照片內之四人，何人是『阿嘉』？）編號二之人《按即
    被告甲○○》是『阿嘉』，編號四之人《按即被告丁○○》
    即是與『阿嘉』同行之人，但我不知道該人之姓名」、「（
    你有無向甲○○、丁○○購買其他毒品？）沒有。只有買海
    洛因而已，我也只有吃海洛因而已」等語明確（見偵字第一
    二九二三號卷第四十六頁、第四十七頁）。且依證人涂天聖
    前揭所供，其共向被告甲○○購買三次毒品海洛因，時間分
    別為九十三年十月十二日、同年十月二十二日及同年十二月
    六日，金額分別為三千元、三千元及五千元，其中除第一次
    由被告甲○○單獨交付毒品海洛因外，另二次係由被告丁○○與甲○○共同前來交付毒品海洛因，且其與被告甲○○交
    易毒品之方式，係由其以所有之0000000000號行
    動電話與被告甲○○使用之0000000000號行動電
    話聯繫後，雙方約定交易毒品之時間與地點後，被告甲○○
    會開車前來，或由他人與其一同前來交貨。
  (2)證人涂天聖於原審中雖結證其已忘記向被告甲○○購買第一
    級毒品海洛因之確實時間，然仍再指證被告甲○○確有販售
    第一級毒品海洛因予伊，並以其所有之000000000
    0號行動電話與被告甲○○使用之0000000000號
    行動電話聯繫後，雙方約定交易毒品海洛因，且被告丁○○
    曾有二次陪同被告甲○○前來交付毒品海洛因等語（見原審
    卷第一二六頁、第一二七頁）。惟其就與被告甲○○交易毒
    品之金額或謂二、三千元，或稱一、二千元，再者，就被告
    丁○○是否陪同被告甲○○前來交付毒品海洛因乙節，所供
    前後亦有不符，其於九十四年六月三日原審中，於行交互詰
    問時結證：「（付多少錢給他《按指被告甲○○》？）兩千
    至三千元。」、「（付幾次？）三次。」「（在場《按指交
    易毒品海洛因之現場》還有其他人嗎？）沒有。」、「（付
    《按指第二次交易毒品海洛因》多少錢？）一、二千元左右
    。」、「（在場《按指第二次》交易毒品海洛因之現場》有
    無其他人？）沒有。」、「（付《按指第三次交易毒品海洛
    因》多少錢？）大概一、二千元。」、「（那一次《按指第
    三次交易毒品海洛因》有無其他人在場？）沒有。」等語（
    見原審卷第一二○頁至第一二三頁）。準此，證人涂天聖一
    再指訴被告甲○○、丁○○確有共同販賣第一級毒品海洛因
    供伊施用，是否屬實，已非無疑。
  (3)證人涂天聖經警於九十四年一月五日，採尿（尿液檢體編號
    九四○○八號）送驗結果，呈嗎啡陽性反應，有臺南縣警察
    局麻豆分局偵辦刑案採證涉嫌人尿液送驗名冊及長榮大學大
    學確認報告各一紙附卷（見偵字第一二九二三號卷第一五一
    頁至第一五二頁）可稽，其復於原審中結證有施用第一級毒
    品海洛因之犯行（見原審卷第一一八頁、第一一九頁），固
    堪認證人涂天聖確染有施用第一級毒品海洛因之惡習，而足
    認其指訴向他人購買第一級毒品海洛因供己施用，有相當之
    可信性。然其指訴被告甲○○、丁○○共同販賣第一級毒品
    海洛因供伊施用乙節，已難盡信，詳如前述，其復於原審中
    結證：伊所施用之第一級毒品海洛因除向被告甲○○購買外
    ，並未再向他人購買，伊最後一次施用第一級毒品海洛因的
    時間為九十三年十二月底，伊向被告甲○○購買一包一、二
    千元之毒品海洛因，可施用四至五次，最快二、三天即施用
    完，最久大約在一星期內施用完等語（見原審卷第一二三頁
    、第一二四頁），是據此推斷，證人涂天聖最後一次向被告
    甲○○購買第一級毒品海洛因之時間，顯不可能係其前揭偵
    查中所證稱之九十三年十二月六日。準此，亦足徵證人涂天
    聖一再指訴被告甲○○、丁○○共同販賣第一級毒品海洛因
    供伊施用，是否屬實，益有疑義。
  (4)證人涂天聖一再於偵查中及原審中指證其係以其所有之00
    00000000號行動電話與被告甲○○使用之0000
    000000號行動電話聯繫約定交易第一級毒品海洛因。
    然查被告甲○○自承使用之0000000000號行動電
    話（九十三年九月九日始開通），與證人涂天聖使用之00
    00000000號行動電話，於證人涂天聖指訴向被告甲○○購買第一級毒品海洛因之九十三年十月十二日起至同年
    十二月六日止，並無任何之通聯紀錄，此有和信電訊股份有
    限公司函覆之0000000000號行動電話雙向通聯紀
    錄及遠傳電信公司之0000000000號行動電話雙向
    通向通聯紀錄附卷（見原審卷第二十九頁至第三十九頁；遠
    傳電信公司之0000000000號行動電話雙向通向通
    聯紀錄外附於原審卷）可參，更甚者，自九十三年九月九日
    0000000000號行動電話開通後，至九十三年十二
    月二十二日被告甲○○經警查獲止，0000000000
    號行動電話與0000000000號行動電話，亦均無任
    何通聯紀錄，有前開和信電訊股份有限公司函覆之0000
    000000號行動電話雙向通聯紀錄在卷足憑，足證證人
    涂天聖指證其係以其所有之0000000000號行動電
    話與被告甲○○使用之0000000000號行動電話聯
    繫約定交易第一級毒品海洛因，與事實不符，尚難採信。
  (5)按毒品危害防制條例第十七條規定，犯同條例第四條第一項
    至第四項、第五條第一項至第四項前段、第六條第一項至第
    四項、第七條第一項至第四項、第八條第一項至第四項、第
    十條或第十一條第一項、第二項之罪，供出毒品來源，因而
    破獲者，得減輕其刑。則施用、販賣或持有毒品之人，如供
    出毒品之來源因而破獲者，既得邀減輕其刑之寬典，為擔保
    其所供毒品來源之真實性，自應有足以令人確信其陳述為真
    實之補強證據，始能據以為論罪之依據（最高法院九十四年
    台上字第二五三七號、第二○七六號、第一二一八號判決意
    旨參照）。又按所謂必要之補強證據，固不以證明販賣毒品
    犯罪構成要件之全部事實為必要，但以與施用者之指證具有
    相當之關聯性為前提，其經與施用者之指證綜合判斷，已達
    於通常一般人均不致有所懷疑，而得確信施用者之指證為真
    實者，始得為有罪之認定，此為無罪推定原則之必然推演（
    最高法院九十三年度台上字第六七五○號判決意旨參照）。
    查：證人涂天聖經警於九十四年一月五日，採尿（尿液檢體
    編號九四○○八號）送驗結果，呈嗎啡陽性反應，且自承有
    施用第一級毒品海洛因之犯行，已如前述，則證人涂天聖實
    有因施用毒品而遭課以刑罰之可能性，要不能排除其誣陷他
    人為其毒品來源之上手，而藉以減輕其本身刑責之可能，依
    前開說明，為擔保其所供毒品來源之真實性，自應有足以令
    人確信其陳述為真實之補強證據，始能據其指訴以為論罪之
    依據，而其前揭不利於被告甲○○、丁○○之指訴，存有前
    後不一之瑕疵，且與前揭行動電話雙向通聯紀錄不符。是尚
    難據證人涂天聖先前偵查中不利於被告甲○○、丁○○之指
    訴，而遽認被告甲○○、丁○○確有公訴人指訴之販賣毒品
    犯行。
  (6)雖被告甲○○於警詢中曾供承販賣第一級毒品海洛因之事實
    ，被告丁○○於偵查中並結證如果有人要購買第一級毒品海
    洛因，被告甲○○會叫伊載他去交付毒品，如果被告甲○○
    沒有空，會由伊幫忙接電話，或由伊自己幫忙送毒品給購買
    毒品的人，然其二人均未供承有販賣或交付第一級毒品海洛
    因與證人涂天聖之事實，另證人涂天聖前開不利於被告甲○○、丁○○之指訴，存有前後不一之瑕疵，而難盡信，復與
    前揭行動電話雙向通聯紀錄不符，其所為之證明尚未達於通
    常一般之人不致有所懷疑，而確信其為真實之程度，即有合
    理懷疑存在，揆諸前開說明，即不得據為不利被告之認定。
  (四)被告甲○○、丁○○，於被告甲○○於不詳時、地向姓名年
    籍不詳綽號「阿雄」之成年男子購入數量不等之第一級毒品
    海洛因、第二級毒品安非他命（被告丁○○被訴於被告甲○○於不詳時、地向姓名年籍不詳綽號「阿雄」之成年男子購
    入數量不等之第二級毒品安非他命，所涉犯之販賣第二級毒
    品罪部分，應諭知無罪之判決，詳如後述），被告甲○○、
    丁○○涉犯之販賣第一級毒品罪部分及被告甲○○涉犯之販
    賣第二級毒品罪部分與被告甲○○、丁○○販賣第一級毒品
    海洛因與證人何冠澤部分：
  (1)毒品海洛因及安非他命具有成癮性，並經毒品危害防制條例
    列為第一、二級毒品，買受人因其自身施用毒品之行為，無
    法見容於社會，且須施以觀察、勒戒、強制戒治或科以刑罰
    ，施用毒品者除認識毒品之危害性而自願戒斷外，一般而言
    ，當會隱諱其施用毒品之行為，且買受毒品非可公然為之，
    買受行為對於施用毒品者而言，存有被查獲施用毒品之高風
    險，又毒品海洛因及安非他命稀少價昂，是以施用毒品者一
    次購入可供多日施用之數量，尚難遽認有違常情。查本件被
    告甲○○染有施用毒品海洛因及安非他命之惡習，已如前述
    ，衡情自需自他人處取得毒品以解毒癮，故不能排除其向姓
    名年籍不詳綽號「阿雄」之成年男子，購入第一級毒品海洛
    因及第二級毒品安非他命之目的，係為供自己施用之可能性
    。故而，尚難以在被告甲○○身上查獲扣案之第一級毒品海
    洛因九包（合計淨重六．七八公克、空包裝重七．三○公克
    ）及第二級毒品安非他命六包（扣押物品清單載稱毛重二二
    ．二公克，經取○．一五公克鑑驗用罄），即據認被告甲○○於不詳時、地向姓名年籍不詳綽號「阿雄」之成年男子，
    購入第一級毒品海洛因及第二級毒品安非他命之目的，係為
    意圖營利。
  (2)九十三年十二月二十二日，警方查獲證人陳衍洲施用毒品，
    經證人陳衍洲供出毒品來源，並於同日早上十時十八分五十
    四秒許，在警方授意下以電話與被告甲○○聯繫，嗣被告甲○○、丁○○尚未交付第一級毒品海洛因與證人丙○○前，
    即遭預先埋伏之員警當場逮獲而未遂，並查獲扣得上揭毒品
    ，且查知被告甲○○、丁○○有於附表一編號(一)所示之時、
    地販賣第一級毒品海洛因與證人丙○○，以及被告甲○○有
    於附表一編號(二)所示之時、地販賣第二級毒品安非他命與證
    人丙○○之事實，然既不能排除被告甲○○向姓名年籍不詳
    綽號「阿雄」之成年男子，購入第一級毒品海洛因及第二級
    毒品安非他命之目的，係為供自己施用之可能性的情況下，
    亦難據此事後販賣毒品與證人丙○○之事實，即認被告甲○○係意圖營利販賣，而於不詳時、地向姓名年籍不詳綽號「
    阿雄」之成年男子，購入第一級毒品海洛因及第二級毒品安
    非他命，且亦查無被告丁○○就被告甲○○於不詳時、地向
    姓名年籍不詳綽號「阿雄」之成年男子，購入第一級毒品海
    洛因及第二級毒品安非他命之事實，有何犯意之聯絡與行為
    之分擔，是要難據其事後與被告甲○○共同販賣第一級毒品
    海洛因之犯行，而認被告甲○○於不詳時、地向姓名年籍不
    詳綽號「阿雄」之成年男子，購入第一級毒品海洛因及第二
    級毒品安非他命與其有何關連。
  (3)證人何冠澤固於九十四年三月十七日偵查中證稱：「（毒品
    何來？）我都是在六甲鄉向『鴨母』買的，但我不知道其真
    實姓名，我都是以公共電話打他的手機與他連絡」、「（是
    否曾與丙○○共同向他人購買毒品？）有的，我曾與他一起
    去新營向他人購買毒品，但都是丙○○出面購買毒品，所以
    我不知道他是向何人買的毒品，我都是請丙○○購買海洛因
    而已」、「（海洛因價格？）我每次都出二千元，可以拿到
    一包海洛因（不知重量），我曾經以此方式買過二次海洛因
    。時間是九十三年九月及十月各買一次」、「（為何要透過
    丙○○向他人買毒品？）因為我當時找不到『鴨母』，毒癮
    又發作，於是才找丙○○幫我買海洛因」等語（見偵字第一
    二九二三號卷第一三九頁、第一四○頁）。是依證人何冠澤
    前開證述之內容，固可知其曾於九十三年九月及同年十月，
    與證人丙○○共同至臺南縣新營市，向姓名年籍不詳之人購
    買第一級毒品海洛因，然無由據此推認該出售第一級毒品海
    洛因之人即為被告甲○○及丁○○。
  (4)證人何冠澤前揭指證購買第一級毒品海洛因之時間、地點，
    經核與證人丙○○向被告甲○○、丁○○購買第一級毒品海
    洛因之時間、地點不合，證人何冠澤供陳購買第一級毒品海
    洛因之時間為九十三年九月及同年十月，地點則在臺南縣新
    營市，而證人丙○○向被告甲○○、丁○○購買第一級毒品
    海洛因之時間為九十三年六月中旬、同年七月中旬、同年八
    月中旬及同年十一月初，地點則為臺南縣鹽水鎮、臺南縣學
    甲鎮與臺南縣北門鄉證人丙○○住處。故而，縱證人何冠澤
    確有與證人丙○○共同出資向他人購買第一級毒品海洛因，
    該出售第一級毒品海洛因之人，亦應非被告甲○○及丁○○
    。況證人丙○○於偵查中未曾結證其係與證人何冠澤共同出
    資向被告甲○○、丁○○共同購買第一級毒品海洛因，此觀
    之證人丙○○九十三年十二月二十二日偵訊筆錄甚明（見偵
    字第一二九二三號卷第十四頁、第十五頁）；證人丙○○於
    九十四年六月三日原審中復結證：「（是否知道何冠澤有在
    施用毒品？）有。」、「（施用何種毒品？）海洛因。」、
    「（是否知道他施用的海洛因從何而來？）我不清楚。」、
    「（是否曾經跟何冠澤一起向他人購買海洛因？）不曾。」
    、「（《提示何冠澤九十四年三月十七日偵訊筆錄》何冠澤
    在九十四年三月十七日偵查中結證，他曾經跟你一起到新營
    購買毒品，是你出面購買，他不清楚你向何人購買，有何意
    見？）我不知道他為何這樣說。」等語（見原審卷第一三八
    頁、第一三九頁）。是要難僅憑證人何冠澤前揭偵查中之證
    言，即遽認被告甲○○、丁○○有販賣第一級毒品海洛因與
    證人何冠澤之不法犯行。
  (五)此外，復查無其他積極證據足資證明被告甲○○、丁○○確
    有上開公訴人指訴販賣毒品海洛因及安非他命予涂天聖、何
    冠澤之不法犯行，惟被告甲○○、丁○○此部分之犯行，公
    訴人既認與其前開論罪科刑之部分有連續犯之裁判上一罪關
    係，爰不另為無罪判決之諭知。
據上論結，應依刑事訴訟法第三百六十九條第一項前段、第三百
六十四條、第二百九十九條第一項前段、毒品危害防制條例第四
條第一項、第二項、第十八條第一項前段、第十九條第一項，證
人保護法第十四條第一項，刑法第二條第一項前段、第五十五條
、第十一條前段、第五十九條、第六十條、第七十條、第七十三
條、第三十八條第一項第二款、修正前第五十六條，判決如主文
。
本案經檢察官羅清溪到庭執行職務。
中    華    民    國  九十五  年   十一   月  二十一  日
              刑事第三庭  審判長法  官  陳  義  仲
                                法  官  宋  明  蒼
                                法  官  蘇  清  水
以上正本證明與原本無異。
如不服本判決，應於收受本判決後十日內向本院提出上訴書狀。
其未敘述上訴理由者並得於提起上訴後十日內向本院補提理由書
狀（均須按他造當事人之人數附繕本）「切勿逕送上級法院」。
                                書記官  陳  明  芬
中    華    民    國  九十五  年   十一   月  二十一  日
附表一：
┌───┬──────┬────────┬───────┬─────┐
│編號  │時        間│地           點 │交易毒品種類、│實際交付毒│
│      │            │                │數量與交易金額│品與丙○○│
│      │            │                │新台幣（下同）│之行為人  │
├───┼──────┼────────┼───────┼─────┤
│  (一)  │九十三年六月│臺南縣鹽水鎮月世│海洛因一錢、金│甲○○    │
│      │中旬        │界              │額二萬元      │          │
│      ├──────┼────────┼───────┼─────┤
│      │九十三年七月│臺南縣學甲鎮夢工│海洛因一錢、金│丁○○    │
│      │中旬        │園加油站        │額二萬元      │          │
│      ├──────┼────────┼───────┼─────┤
│      │九十三年八月│臺南縣北門鄉中樞│海洛因一錢、金│甲○○    │
│      │中旬        │村溪底寮四十九號│額二萬元      │          │
│      │            │丙○○住處      │              │          │
│      ├──────┼────────┼───────┼─────┤
│      │九十三年十一│同上            │海洛因一錢、金│甲○○    │
│      │月初        │                │額二萬元      │          │
├───┼──────┼────────┼───────┼─────┤
│  (二)  │九十三年六月│臺南縣水鎮月世│安非他命一錢  │甲○○    │
│      │中旬        │界              │、金額六千元  │          │
└───┴──────┴────────┴───────┴─────┘
附表二：
┌───┬────────┬──────┬─────────┬───┐
│編號  │販賣時間        │販賣之毒品  │販賣地點          │買受人│
│      │                │金額新台幣  │                  │      │
│      │                │ (下同)     │                  │      │
├───┼────────┼──────┼─────────┼───┤
│(一)    │九十三年十月十二│海洛因三千至│臺南縣下營鄉下營農│涂天聖│
│      │日起至九十三年十│五千元，共三│會前等處          │      │
│      │二月六日止      │次          │                  │      │
├───┼────────┼──────┼─────────┼───┤
│(二)    │九十三年九月至九│每包海洛因二│臺南縣新營市某處（│何冠澤│
│      │十三年十月止    │千元，共二次│委託陳衍洲向被告等│      │
│      │                │            │購買）            │      │
└───┴────────┴──────┴─────────┴───┘
附錄：本案論罪科刑法條全文：
毒品危害防制條例第四條第一項、第二項：
  製造、運輸、販賣第一級毒品者，處死刑或無期徒刑；處無期
徒刑者，得併科新臺幣一千萬元以下罰金。
  製造、運輸、販賣第二級毒品者，處無期徒刑或七年以上有期徒
刑，得併科新臺幣七百萬元以下罰金。


司法院資訊處製作；財團法人民間司法改革基金會備份。
